【裁判字號】    98,司養聲,420
【裁判日期】    981230
【裁判案由】    收養子女
【裁判全文】
臺灣高雄地方法院民事裁定           98年度司養聲字第420號
聲  請  人
即收養人    甲○○
聲  請  人
即被收養人  丙○○
關  係  人  乙○○○
            丁○○
上列當事人間聲請認可收養子女事件，本院裁定如下：
    主  文
認可甲○○（男，民國○○年○月○日生，身分證統一編號：Ｚ
000000000號）自民國九十八年十二月三日起收養丙○○（女，民國○○○年○月○○日生，身分證統一編號：Ｚ00
0000000號）為養女。
程序費用新臺幣壹仟元由聲請人負擔。
    理  由
一、本件聲請意旨略以：聲請人即收養人甲○○願收養聲請人即
    被收養人丙○○為養女，雙方於民國98年12月3 日訂定收養
    契約書，被收養人之生父張再添已死亡，而經被收養人之生
    母乙○○○同意，為此，爰依民法第1079條第1 項規定聲請
    認可本件收養等語。
二、按民法第1076條規定：「夫妻之一方被收養時，應得他方之
    同意。但他方不能為意思表示或生死不明已逾三年者，不在
    此限」。又「收養子女，違反第1076條之規定者，被收養者
    之配偶或法定代理人得請求法院撤銷之。」、「收養有無效
    、得撤銷之原因或違反其他法律規定者，法院應不予認可」
    ，民法第1079條之5 、第1079條第2 項亦分別定有明文。
三、經查：
  (一)聲請人主張之上開事實，業據其提出收養契約書、生母之出
    養同意書各1 份及戶籍謄本2 份等件為證，並經收養人甲○○、被收養人丙○○及其生母乙○○○皆到庭陳明，同意收
    養及出養等語，並皆瞭解收養後所生之法律關係（見本院98
    年12月23日訊問筆錄），故堪信為真實。
  (二)被收養人之配偶丁○○經本院合法通知，無正當理由未到庭
    ，惟查被收養人之配偶丁○○於98年12月4 日入院迄今，因
    呼吸衰竭無法脫離呼吸器，必須長期依賴呼吸器以維生，極
    度障礙，癱瘓臥床，終生不能從事任何工作，需要24小時專
    人周密照顧，有被收養人提出高雄縣泰和醫院一般診斷證明
    書1 紙在卷可憑，足認被收養人之配偶丁○○對於是否同意
    收養人甲○○收養被收養人丙○○不能為意思表示無訛，揆
    諸首揭法律規定，本件收養並無須得其配偶丁○○之同意。
    綜合上述，本院審酌聲請人之人格、收養人與被收養人等間
    如同親情互動等一切情狀，認甲○○收養丙○○為養女，於
    法尚無不合，本件聲請人聲請認可收養，應予准許。
四、依非訟事件法第21條第1 項、第23條、第24條第1 項，民事
    訴訟法第85條第1 項前段，裁定如主文。
五、如不服本裁定，須於本裁定送達後10日之不變期間內，向本
    院提出抗告狀，並繳納抗告費新臺幣1,000 元。
中    華    民    國    98    年    12    月    30    日
                  家事法庭  司法事務官  林于莙


司法院資訊處製作；財團法人民間司法改革基金會備份。
